臺灣基隆地方法院民事裁定  
110年度司繼字第460號
聲  請  人  藍國麟  


上列聲請人聲請指定遺囑執行人事件，本院裁定如下：
    主  文
聲請駁回。
程序費用新臺幣壹仟元由聲請人負擔。
    理  由
一、按家事非訟事件，除法律別有規定外，準用非訟事件法之規
    定。家事事件法第97條定有明文。次按非訟事件之聲請，不
    合程式或不備其他要件者，法院應以裁定駁回之。但其情形
    可以補正者，法院應定期間先命補正，非訟事件法第30條之
    1亦有明文。再按遺囑未指定遺囑執行人，並未委託他人指
    定者，得由親屬會議選定之，不能由親屬會議選定時，得由
    利害關係人聲請法院指定之，民法第1211條固定有明文。惟
    遺囑執行人並非執行遺囑之必要機關，須遺囑之執行為得由
    遺囑執行人執行之事項或須為得由其執行之情形，始有設立
    遺囑執行人之必要。若不須遺囑執行人之執行，遺囑之內容
    即可實施時，不發生遺囑執行人指定之問題。故除遺囑有形
    式上顯明之無效情形外，法院斟酌遺囑執行之難易，利益之
    大小及其原因，如認為無設置遺囑執行人之必要時，亦得駁
    回利害關係人之聲請。依抗告人於原法院所提被繼承人所立
    之遺囑，已就被繼承人之遺產明確指定應由何人繼承，依其
    記載內容，即可實施，不發生遺囑執行人指定問題（臺灣高
    等法院85年度家抗字第83號裁定意旨參照）。
二、本件聲請意旨略以：被繼承人藍拱松於民國108年11月13日
    死亡，其生前曾立有遺囑，爰聲請本院指定被繼承人之遺囑
    執行人等語。
三、經查，聲請人主張之事實，固業據其提出被繼承人藍拱松之
    除戶戶籍謄本、繼承系統表、遺囑、本院109年度家繼訴字
    第6號民事判決暨確定證明書等件（均影本）為證，惟未提
    出被繼承人之直系血親尊親屬、三親等內旁系血親尊親屬、
    四親等內之同輩血親之親屬系統表及戶籍謄本、適當之遺囑
    執行人選，經本院分別於110年7月29日、110年8月20日通知
    聲請人於文到翌日起10日內補正上開資料，然聲請人僅提出
    被繼承人之繼承系統表暨其繼承人戶籍謄本，而未就上開資
    料補正，是其聲請不合程式，自非合法。又查，依民法第11
    99條之規定，遺囑自遺囑人死亡時發生效力，是於本件被繼
    承人死亡時即遺囑生效時，就遺產之處分即應依遺囑所定辦
    理。而觀之被繼承人藍拱松所立上開遺囑，已就被繼承人之
    遺產明確指定應由何人繼承，依其記載之內容即可實施，並
    無因遺囑內含有遺贈、捐助章程等較難執行之情形，無任何
    須遺囑執行人具體執行之事項，不發生指定遺囑執行人問題
    。揆諸首開說明，本件聲請人之聲請難認合法，應予駁回。
四、依家事事件法第97條，非訟事件法第21條第1項前段，裁定
    如主文。
五、如不服本裁定，須於裁定送達後10日內，以書狀向本院提出
    抗告狀，並繳納抗告費新臺幣1,000元。　
中　　華　　民　　國　　110 　年　　9 　　月　　6 　　日
                  家事法庭司法事務官　高湘雲